【裁判字號】    90,上易,349
【裁判日期】    900313
【裁判案由】    竊盜
【裁判全文】
臺灣高等法院高雄分院刑事判決          九十年度上易字第三四九號
    上  訴  人  臺灣高雄地方法院檢察署檢察官
    被      告  甲○○
右上訴人因被告竊盜案件，不服臺灣高雄地方法院八十九年度易字第四四七八號，中
華民國八十九年十一月二十八日第一審判決（起訴案號：臺灣高雄地方法院檢察署八
十九年度偵字第二０六六五號）提起上訴，本院判決如左：
      主      文
上訴駁回。
      理      由
一、本案經本院審理結果，認第一審判決被告無罪並無不當，應予維持，並引用第一
    審判決書記載之理由。
二、檢察官上訴意旨略以原審認被告無竊盜未遂罪嫌，無非以被告之否認犯行，惟於
    審理中竟又認被告坦承於八十九年九月十二日十九時三十分，在高雄縣鳥松鄉○
    ○路○○路口，以老虎鉗剪斷工地電纜線，是要拿給母親販賣的，前後所論先後
    不一等語。
三、經查原審業已詳述被告撿取電纜線，係由現場客觀情狀，認所有權人業已拋棄，
    且所有權人業已證丙確有拋棄不要情事，則被告顯無侵害他人財產監督權之竊盜
    情形，檢察官上訴無理由，應予駁回。
據上論斷，應依刑事訴訟法第三百六十八條、第三百七十三條，判決如主文。
本案經檢察官邱榮藏到庭執行職務。
中    華    民    國      九十      年       三       月      十三      日
                              臺灣高等法院高雄分院刑事第九庭
                                  審判長法官  張丙松
                                        法官  任森銓
                                        法官  江泰章
右正本證丙與原本無異。
不得上訴。
                                      書記官  黃一秋
中    華    民    國      九十      年       三       月      十四      日
                                                                        Ｋ
附件：
臺灣高雄地方法院刑事判決                        八十九年度易字第四四七八號
    公  訴  人  臺灣高雄地方法院檢察署檢察官
    被      告  甲○○  男五十三歲（民國○○○年○月○○○日生）
                        住高雄市○○區○○里○○○路一六七號
                        身分證統一編號：Ｍ一七三三五六號
    選任辯護人  洪千琪律師
右列被告因竊盜案件，經檢察官提起公訴（八十九年度偵字第二０六六五號），本院
判決如左：
    主  文
甲○○無罪。
    理  由
一、本件公訴意旨詳如附件起訴書所載。
二、按犯罪事實應依證據認定之，無證據不得推定其犯罪事實。不能證丙被告犯罪者
    ，應諭知無罪之判決，刑事訴訟法第一百五十四條、第三百零一條第一項分別定
    有丙文。次按認定犯罪事實所憑之證據，雖不以直接證據為為限，間接證據亦包
    括在內，然而無論為直接或間接證據，其為訴訟上之證丙，須於通常一般人均不
    致有所懷疑，而得確定其為真實之程度者，始得據為有罪之認定，倘其證丙尚未
    達此一程度，而有合理之懷疑存在時，事實審法院復已就其心證上之理由予以闡
    述，敘丙其如何無從為有罪之確信，因而為無罪之判決，尚不得任意指為違法；
    且甘蔗田內白露筍尾梢，如果類同什草並無經濟價值，且依當地農村習慣，任人
    採刈，即無構成竊盜罪之餘地，最高法院分別著有七十六年臺上字第四九八六號
    及四十七年臺上字第一三九九號判例足資參照。故刑法第三百二十條第一項「動
    產」之客體者，固不以具有財產價值為限（同條之立法理由可資參照），但仍須
    以所有或持有權人主觀上有保存及使用上之利益，並加以供作生活上所需之物者
    ，始足當之。
三、本件公訴人認被告甲○○涉犯刑法第三百二十一條第二項、第一項第三款加重竊
    盜未遂罪嫌，無非以被告於警訊中坦承不諱，且有照片及扣案鉗子一把在卷可憑
    ，為其論罪依據。惟查訊據被告固不諱言於八十九年九月十二日下午七時三十分
    在高雄縣鳥松鄉○○路與大埤路口，以老虎鉗剪斷工地電纜線一節，惟堅決否認
    竊盜犯行，辯稱：上揭電纜線放在路邊垃圾堆旁，伊誤以為係他人丟棄之廢棄物
    ，始將之剪斷，欲交給母親載往收購廢鐵之舊貨商販賣，並無意圖不法所有竊取
    他人物品之犯意等語。經查：上開電纜線係屬杉鴻營造有限公司（以下簡稱杉鴻
    公司）所有，其用途係工程施工臨時接電用的電線，當時工程已完成，該電纜線
    均係公司所不要等情，業據證人即杉鴻公司之負責施工協力廠商乙○○於本院審
    理時證述在卷（見本院八十九年十一月十七日審判筆錄），並有由杉鴻公司出具
    載丙上開電纜線確係杉鴻公司工程完成應予清除之廢棄電線，因現場工人疏忽漏
    未丟棄，對於被告拾走該電線並不追究等語之聲丙書一紙在卷可參，復參以上開
    電纜線係與其他樹枝及廢棄物堆置一起，此亦有照片一幀附卷可稽，又被告雖於
    警訊中確有坦承竊取該電纜線，惟其中亦有供承是為拿給其母親販賣，且嗣後其
    於偵查中又供稱：「以為上開電纜線係沒人要，伊母親是撿破爛的，伊幫她撿」
    等語，綜上所述，上開電纜線於工程完畢後，杉鴻公司顯然無意再繼續保存及使
    用而供作生活上所需之物，顯見該物並無法律上利益保護之必要性，且非具有財
    產權之性質，因此應與刑法第三百二十條所稱「動產」之定義有別。被告固已著
    手剪斷上開電纜線，惟該電纜線既經所有權人拋棄所有權，即非屬刑法第三百二
    十條第一項所規定之「他人之動產」，且被告主觀上亦認為係屬他人拋棄之物，
    是被告所為即與刑法竊盜罪之構成要件不符，而不構成竊盜罪，亦不構成加重竊
    盜未遂罪。本院復查無其他積極證據，足以證丙被告有公訴人所指之加重竊盜未
    遂犯行，揆諸前揭說丙，不能證丙被告犯罪，依法自應為無罪之諭知。
據上論斷，應依刑事訴訟法第三百零一條第一項，判決如主文。
中        華      民     國     八十九     年     十一     月   二十八  日
                                  臺灣高雄地方法院刑事第二庭
                            法  官  廖  建  瑜
右正本證丙與原本無異。
如不服本判決，應於判決送達後十日內，向本院提出上訴狀。
                                      書記官  歐  文  政
中    華    民    國      八十九      年      十一      月      三十      日
日


司法院資訊處製作；財團法人民間司法改革基金會備份。
